臺灣臺中地方法院民事判決　　　　　　　94年度再易字第30號
再審原告　　甲○○
再審被告　　乙○○
　　　　　　丙○○
上列當事人間請求給付違約金事件，再審原告對於民國94年5月6
日本院93年度簡上字第181號確定判決提起再審之訴，本院裁定
如下：
    主    文
再審之訴駁回。
再審訴訟費用由再審原告負擔。
    事實及理由
壹、程序方面：
    按再審之訴，應於30日之不變期間內提起，其期間自判決確
    定時起算，判決於送達前確定者，自送達時起算；其再審之
    理由發生或知悉在後者，均自知悉時起算，民事訴訟法第50
    0條第1、2項定有明文。經查，本院93年簡上字第181號確定
    判決（下稱原確定判決），係於民國94年5月6日確定，並於
    同年月12日送達再審原告，此經本院調閱上開卷宗，核閱無
    誤，並有送達證書附該卷宗可按，依上開規定，再審期間末
    日為同年6月11日，惟該日為週六休息日，翌日為星期日，
    依民法第122條規定，應以星期日之次日即94年6月13日代之
    ；又本件再審原告係於94年6月13日提起本件再審之訴，亦
    有再審原告再審訴狀上日期戳可證，其提起本件再審尚未逾
    30日之不變期間，程序上係屬合法，合先敘明。
貳、實體方面：
一、本件再審原告主張：(一)依證人即兆倉工程負責人李百倉於93
    年11月30日於原審調查時之證述，本件估價單所估之費用，
    並非以系爭房屋原建築材質所為評估基礎，且系爭房屋之原
    建築材質為磚造，而證人李百倉所估價之建築材質為鋼骨結
    構，足見原判決漏未審酌證人李百倉之證言，其所認再審被
    告受有回復系爭房屋拆除部分費用損害之數額，即屬有誤。
    (二)又再審被告固舉證系爭房屋之廚房、浴室等設施，確有拆
    除之事實，惟該部分設施之拆除，是否係依據系爭租約約定
    ，再審被告未舉證加以證明，原審就此部分事實認定，有違
    背民事訴訟法第222條第1項規定之虞；且此拆除改裝之約定
    ，除系爭租賃契約第5條第4項之約定外，並無其他約定，而
    一般租賃行為，多以租賃物之現況出租，如涉需由出租人拆
    除租賃物既有設施，因對於租賃當事人之權利義務影響重大
    ，自應載明於租賃契約，況系爭租賃契約為再審被告所書立
    ，再審被告豈有不將此攸關自身權益之重要事項，載明於租
    賃契約內，顯見再審原告並未要求再審被告拆除系爭房屋之
    廚房、浴室等設施。原審對於上開契約約定之重要事項，確
    有漏未審酌之處。(三)另依系爭租賃契約第5條第1項約定，系
    爭房屋係供補習班使用，而依證人黃于菁之證詞，亦已說明
    何以租約約定自92年10月1日起之原因，原審未審酌系爭契
    約第5條第1項約定，即逕以再審原告如將交付租賃物之始期
    載明契約，應非難事，而認證人黃于菁之證言不足採，其證
    據證明力之取捨，難謂無悖經驗法則之處。再依證人簡茂生
    、黃深江分別於原審93年9月21日準備程序筆錄、前審93年3
    月1日調查筆錄之證詞，及系爭租賃契約於92年6月27日即已
    訂立等情，足認再審被告於92年6月前，即因未使用系爭房
    屋而出租收益。再審判決未就證人黃于菁證稱「何以訂約與
    租賃始期會差距逾3個月之原因」予以審酌，而認再審原告
    解除系爭契約為無理由，自係對影響判決之重要證據漏未審
    酌。為此，爰依民事訴訟法第497條規定，提起本件再審之
    訴。並聲明：(1)原確定判決廢棄；(2)再審被告之訴應予駁回
    。
二、再審被告方面：本件不經言詞辯論而為判決，未通知再審被
    告，故無再審被告之任何聲明及陳述。
三、本院之判斷：
  (一)按對於簡易訴訟程序之第二審確定終局裁判，如就足影響於
    裁判之重要證物，漏未斟酌者，亦得提起再審之訴或聲請再
    審，民事訴訟法第436條之7定有明文（此部分規定之內容與
    同法第497條之規定相同，惟因本件係適用簡易訴訟程序之
    事件，自應優先適用民事訴訟法第436條之7，再審原告誤引
    同法第497條，本院逕依職權適用第436條之7為裁判）。惟
    所謂「足影響於判決之重要證物，漏未斟酌」者，係指第二
    審言詞辯論終結前，已經存在並已為聲明之證據，第二審確
    定判決未調查，且未於判決理由中說明其無調查、斟酌之必
    要或雖經調查而未於判決中斟酌，並須足以影響裁判結果者
    為限。而所謂「證物」包括證書及與之效用相同之物件或勘
    驗物而言，至於人證則不與焉。
  (二)經查，本件再審原告雖係以原確定判決有就足影響於判決之
    重要證物，漏未斟酌為由，提起再審之訴，然觀諸再審理由
    所載內容，再審原告並未確實指出原確定判決係就何「重要
    證物」有漏未斟酌之處，其再審理由僅係就原確定判決對證
    人李百倉、黃于菁、簡茂生、黃深江之證詞表示漏未審酌，
    惟此與上開所謂「重要證物」之規定不合。另再審原告就：
    (1)拆除系爭房屋之費用數額；(2)再審原告有無要求再審被告
    拆除系爭租賃房屋之廚房、浴室等設施；(3)系爭房屋交付予
    再審原告之時間等情，對原確定判決認定事實所得心證之理
    由，亦僅係表示再審原告之不同意見而已，自與所謂「重要
    證物漏未斟酌」無涉，另再審原告指原確定判決未審酌系爭
    契約第5條第1項所為系爭房屋係供補習班之用之約定，對證
    人黃于菁證言之取捨，認有違經驗法則云云。惟查，系爭房
    屋係供補習班之用一節，與系爭房屋是否必須於93年7月15
    日交屋一節，並無必然之關聯性，原確定判決審酌各項證據
    ，認證人黃于菁之證言不可採，難認有何違反經驗法則之處
    。故再審原告以「就足影響於裁判之重要證物，漏未斟酌」
    為由，提起本件再審之訴，即無理由。
  (三)綜上所述，再審原告以原確定判決有民事訴訟法第497條（
    應為同法第436條之7）所定之再審原因為由，提起本件再審
    之訴，既顯無再審理由，依民事訴訟法第502條第2項之規定
    ，爰不經言詞辯論，判決駁回本件再審之訴。
四、據上論結，本件再審原告之訴為無理由，依民事訴訟法第50
    2條第2項、第78條，判決如主文。
中　　華　　民　　國　　94　　年　　8　　月　　 9 　　日
                  民事第三庭    審判長法官  張瑞蘭
                                法      官  羅永安
                                法    　官　卓進仕
右正本證明與原本無異。
本判決不得上訴。
中　　華　　民　　國　　94　　年　　8　　月　　 9 　　日
                                書記官
